【裁判字號】    97,訴,3250
【裁判日期】    980122
【裁判案由】    大陸人民條例等
【裁判全文】
臺灣板橋地方法院刑事判決              97年度訴字第3250號
公  訴  人  臺灣板橋地方法院檢察署檢察官
被      告  乙○○
上列被告因違反臺灣地區與大陸地區人民關係條例等案件，經檢
察官提起公訴（97年度偵字第16036 號），本院判決如下：
    主  文
乙○○共同違反不得使大陸地區人民非法進入臺灣地區之規定，
處有期徒刑壹年；減為有期徒刑陸月，如易科罰金，以銀元參佰
元即新臺幣玖佰元折算壹日。
    事  實
一、乙○○明知甲○○（本院已審結）為大陸地區成年女子，欲
    以假結婚之方式進入臺灣地區從事非法打工，並無與其結婚
    之真意，竟與大陸地區姓名、年籍均不詳，綽號「林姐」之
    成年女子共同基於使甲○○非法進入臺灣地區之犯意聯絡，
    及與「林姐」、甲○○共同基於行使使公務員登載不實事項
    於職務上所掌公文書之犯意聯絡，先由「林姐」安排乙○○
    於93年1 月5 日前往大陸地區福建省福州市與甲○○辦理結
    婚登記手續，迨領得大陸地區福建省福州市公證處所發給之
    結婚證明書後，乙○○即返臺持該結婚證明書向財團法人海
    峽交流基金會取得認證證明，並於93年1 月29日至臺北縣蘆
    洲市戶政事務所辦理其與甲○○於93年1 月5 日結婚之戶籍
    登記，使該管公務員將此不實之結婚事項登載於其職務上所
    掌之戶籍登記簿。乙○○繼於同日前往臺北縣政府警察局蘆
    洲分局延平派出所，填具「大陸地區人民進入臺灣地區保證
    書」，使承辦警員在對保或證明機關（構）簽註意見欄對保
    核章，再於同日檢具「大陸地區人民進入臺灣地區旅行證申
    請書」、保證書、戶籍謄本、結婚公證書、認證書等文件，
    持向內政部警政署入出境管理局（已於96年1 月2 日改制為
    內政部入出國及移民署，下簡稱境管局），以配偶來臺探親
    為由，申請核准甲○○入境臺灣地區，而共同行使之，足以
    生損害於戶政機關對於戶籍管理之正確性。嗣經境管局承辦
    人員實質審查後，遂據以核發中華民國臺灣地區旅行證，共
    同使甲○○於93年7 月19日持該旅行證非法進入臺灣地區。
    嗣因甲○○罹患重病欲返回大陸地區治療，於97年5 月2 日
    7 時15分許，在桃園國際機場第一航廈，因逾期居留而為警
    查獲，甲○○於犯罪未被發覺前，自首上情，而接受裁判。
二、案經甲○○自首暨桃園縣政府警察局楊梅分局報請臺灣板橋
    地方法院檢察署檢察官偵查起訴。
    理  由
一、按刑事訴訟法第159 條第1 項雖規定，被告以外之人於審判
      外之言詞或書面陳述，除法律有規定外，不得作為證據。
    惟同法第159 條之5 第1 、2 項已規定，經當事人於審判程
    序  同意作為證據，法院審酌該言詞陳述或書面陳述作成時
    之情況，認為適當者，亦得為證據。當事人、代理人或辯護
    人於法院調查證據時，知有第159 條第1 項不得為證據之情
    形，而未於言詞辯論終結前聲明異議者，視為有前項之同意
    （指同條第1 項之同意作為證據），此乃第159 條第1 項所
    容許，得作為證據之例外規定之一。經查，本案被告乙○○
    及檢察官於言詞辯論終結前，均未就所調查之證據主張有刑
    事訴訟法第159 條第1 項不得為證據之情形，是本案經調查
    之證據均有證據能力，合先敘明。
二、訊據被告乙○○矢口否認上揭犯罪事實，辯稱：伊與甲○○
    是真結婚，並不是假結婚云云。惟查，上揭犯罪事實，業據
    被告乙○○於警詢、偵查中自白不諱（見臺灣板橋地方法院
    檢察署97年度偵字第16036 號偵查卷第12頁、第24頁），且
    經共同被告甲○○於警詢、偵查及本院審理時自白不諱（見
    上開偵查卷第7 頁、第31頁、本院97年8 月13日審判筆錄）
    ，並有內政部入出國及移民署97年7 月1 日移署資處娟字第
    09710298860 號函1 紙暨所檢附之申請資料等在卷可稽（見
    上開偵查卷第38頁至第54頁）。被告乙○○於警詢、偵查及
    本院審理中均供承其與甲○○並未發生性關係等語，被告若
    與甲○○係真結婚，夫妻間豈有不履行同居義務之理？又被
    告於本院審理中供稱其是到靖蘆探視甲○○，才知道甲○○
    生什麼病等語，被告若與甲○○係真結婚，豈有不知甲○○
    身罹重病，而欲返回大陸就醫之理？故被告上開所辯，顯係
    事後卸責之詞，委不可採，有內政部入出國及移民署97年7
    月1 日移署資處娟字第0971029886 0號函1 紙暨所檢附之申
    請資料等在卷可稽（見上開偵查卷第38頁至第54頁），本案
    事證明確，被告犯行洵堪認定，應依法論科。
三、按行為後法律有變更者，適用行為時之法律。但行為後之法
    律有利於行為人者，適用最有利於行為人之法律，刑法第2
    條第1 項定有明文（刑法第2 條係規範行為後法律變更所生
    新舊法律比較適用之準據法，是刑法第2 條本身雖經修正，
    本身尚無比較新舊法之問題，應逕適用裁判時之刑法第2 條
    規定以決定適用之刑罰法律）。又比較時應就罪刑有關之共
    犯、未遂犯、想像競合犯、牽連犯、連續犯、結合犯，以及
    累犯加重、自首減輕暨其他法定加減原因（如身分加減）與
    加減例等一切情形，綜其全部罪刑之結果而為比較。再從刑
    附屬於主刑，除法律有特別規定者外，依主刑所適用之法律
   （ 最高法院95年第8 次刑事庭會議決議參照）。查被告行為
    後刑法業於94年2 月2 日修正公布，並於95年7 月1 日起生
    效施行，茲就比較情形分述如下：
(一)、刑法第216 條、第214 條之行使使公務員登載不實公文書罪
    ，雖未修正，然刑法第33條第5 款有關罰金之最低數額部分
    ，刑法分則編各罪所定罰金之貨幣單位原為銀元，修正前刑
    法第33條第5 款規定：「罰金：（銀元）1 元以上」，而銀
    元與新臺幣間之折算，依現行法規所定貨幣單位折算新臺幣
    條例規定，以銀元1 元折算新臺幣3 元；修正後刑法第33條
    第5 款則規定：「罰金：新臺幣1 千元以上，以百元計算之
    」；經比較修正前、後之規定，修正後刑法第33條第5 款所
    定罰金之最低數額，較之修正前提高，自以修正前刑法第33
    條第5 款規定有利於被告。
(二)、刑法第28條原規定：「2 人以上共同『實施』犯罪之行為者
    ，皆為共同正犯。」新法修正為：「2 人以上共同『實行』
    犯罪之行為者，皆為共同正犯。」，將舊法之「實施」修正
    為「實行」。原「實施」之概念，包含陰謀、預備、著手及
    實行等階段之行為，修正後僅共同實行犯罪行為始成立共同
    正犯。是新法共同正犯之範圍已有限縮，排除陰謀犯、預備
    犯之共同正犯。新舊法就共同正犯之範圍既因此而有變動，
    自屬犯罪後法律有變更，而非僅屬純文字修正，應有新舊法
    比較適用之問題，而新法並未較有利於被告，仍應適用舊法
    即行為時法（最高法院97年度台上字第1408號判決參照）。
(三)、又刑法第55條牽連犯之規定亦經修正刪除，是於新法修正施
    行後，既已刪除牽連犯之規定，則被告所犯各罪應依數罪併
    罰之規定分論併罰。比較新舊法之規定，修正後之規定並非
    較有利於被告，依刑法第2 條第1 項之規定，應適用行為時
    之法律，即適用修正前刑法第55條牽連犯之規定。
(四)、又刑法第41條易科罰金折算標準部分，查修正前刑法第41條
    第1 項前段規定：「犯最重本刑為5 年以下有期徒刑之刑之
    罪，而受6 個月以下有期徒刑或拘役之宣告，因身體、教育
    、職業、家庭之關係或其他正當理由，執行顯有困難者，得
    以1 元以上3 元以下折算1 日，易科罰金」；而刑法修正施
    行前之易科罰金折算標準，修正前罰金罰鍰提高標準條例第
    2 條前段規定（95年5 月17日修正刪除，95年7 月1 日施行
    ），就其原定數額提高為1 百倍折算1 日，則刑法修正施行
    前易科罰金折算標準，應以銀元3 百元（即新臺幣9 百元）
    折算1 日；而修正後刑法第41條第1 項前段規定：「犯最重
    本刑為5 年以下有期徒刑以下之罪，而受6 個月以下有期徒
    刑或拘役之宣告者，得以新臺幣1 千元、2 千元或3 千元折
    算1 日，易科罰金」，以修正前之規定較有利於被告。
(五)、綜合上述各條文修正前後之比較後，修正後之刑法及刑法施
    行法等相關法律規定並未對被告更為有利，揆諸前揭刑法第
    2 條第1 項前段規定，即應適用修正前之刑法相關規定及罰
    金罰鍰提高標準條例等規定。
四、按臺灣地區與大陸地區人民關係條例第79條第1 項處罰違反
    同條例第15條第1 款所定使大陸地區人民非法進入臺灣地區
    罪，凡非經合法手續進入者皆包含之，如使大陸地區人民以
    假結婚真入境之脫法方式，進入臺灣地區，即該當本罪，自
    非以偷渡者為限（最高法院92年度臺上字第40號判決意旨可
    資參照）。被告以與大陸地區人民假結婚之方式，使大陸地
    區人民甲○○非法進入臺灣地區，核其所為，係違反臺灣地
    區與大陸地區人民關係條例第15條第1 款之規定，應依同條
    例第79條第1 項之罪論科。被告另以不實之結婚事項，向戶
    政機關申請結婚登記，並持該登載不實之公文書向境管局行
    使，係犯刑法第216 條、第214 條之行使使公務員登載不實
    公文書罪。又被告使公務員登載不實文書之低度行為，應為
    行使之高度行為所吸收，不另論罪。被告與綽號「林姐」、
    甲○○就上開行使使公務員登載不實公文書，及與綽號「林
    姐」就上開使大陸地區人民非法進入臺灣地區之犯行間，有
    犯意之聯絡及行為之分擔，均為共同正犯。被告所犯上開二
    罪間，有方法與目的之牽連關係，應依修正前刑法第55條之
    規定，從一重之使大陸地區人民非法進入臺灣地區罪處斷。
    爰審酌被告之素行、犯罪之動機、目的、手段、非法使大陸
    地區人民進入臺灣地區，對於政府主管機關對大陸地區人民
    出入境管制所生之危害，及犯罪後矢口否認犯行之態度等一
    切情狀，量處如主文所示之刑，以資懲儆。又被告本件犯罪
    之時間在96年4 月24日以前，應依該條例第2 條第1 項第3
    款之規定，減其刑期2 分之1 ，並依修正前刑法第41條第1
    項前段之規定諭知易科罰金之折算標準，附此敘明。
據上論斷，應依刑事訴訟法第299 條第1 項前段，臺灣地區與大
陸地區人民關係條例第79條第1 項、第15條第1 款，刑法第2 條
第1 項前段、第11條前段、第216 條、第214 條、修正前刑法第
28條、第55條、第41條第1 項前段，罰金罰鍰提高標準條例第1
條前段、廢止前罰金罰鍰提高標準條例第2 條，中華民國96年罪
犯減刑條例第2 條第1 項第3 款、第7 條、第9 條，判決如主文
。
本案經檢察官王家春到庭執行職務。
中    華    民    國    98    年    1     月    22    日
            刑事第十九庭  審判長法  官  曾 正 耀
                                法  官  林 鈺 琅
                                法  官  張 兆 光
上列正本證明與原本無異。
如不服本判決，應於判決送達後10日內敘明上訴理由，向本院提
出上訴狀 (應附繕本) ，上訴於臺灣高等法院。其未敘述上訴理
由者，應於上訴期間屆滿後20日內向本院補提理由書「切勿逕送
上級法院」。
                                書記官  田 世 杰
中    華    民    國    98    年    1     月    22    日
附錄本案論罪科刑法條全文
臺灣地區與大陸地區人民關係條例第15條第1 款：
下列行為不得為之：
一  使大陸地區人民非法進入臺灣地區。
臺灣地區與大陸地區人民關係條例第79條第1 項：
違反第15條第1 款規定者，處1 年以上7 年以下有期徒刑，得併
科新臺幣1百萬元以下罰金。
刑法第216 條
行使第210 條至第215 條之文書者，依偽造、變造文書或登載不
實事項或使登載不實事項之規定處斷。
刑法第214 條
明知為不實之事項，而使公務員登載於職務上所掌之公文書，足
以生損害於公眾或他人者，處3 年以下有期徒刑、拘役或5 百元
以下罰金。


司法院資訊處製作；財團法人民間司法改革基金會備份。
